臺灣高等法院交通事件裁定　　　　　　 96年度交抗字第766號
抗　告　人
即受處分人　甲○○
上列抗告人因違反道路交通管理處罰條例案件，不服臺灣基隆地
方法院，中華民國96年8月30日所為裁定（96年度交聲字第202號
），提起抗告，本院裁定如下：
    主  文
抗告駁回。
    理  由
一、按汽車行駛於高速公路、快速道路或設站管制之道路，不遵
    使用限制、禁止、行車管制及管理事項之管制規則，而未依
    規定使用路肩者，處汽車駕駛人3,000 元以上6,000 元以下
    罰鍰，並記違規點數1 點，道路交通管理處罰條例第33條第
    1 項第9 款及第63條第1 項第1 款分別定有明文；又按汽車
    行駛高速公路及快速公路，不得在路肩上行駛，或利用路肩
    超越前車或倒車，高速公路或快速公路交通管制規則第9 條
    第1 項第2 款亦有明文。
二、內政部警政署國道公路警察局第一警察隊執勤員警於民國96
    年4月15日晚間10時35分許，在國道一號南下2.9公里處，查
    獲抗告人即受處分人甲○○駕駛車號M8-7010 號車因行駛高
    速公路違規使用路肩違規，經警當場舉發，裁處罰鍰新台幣
    （下同）4,000元，並記違規點數1點等情。抗告人對前開處
    分不服執以「其並無違規，請員警提供明確事證（如影像、
    照片）以昭公信」向原審法院聲明異議，經原審以聲明異議
    無理由而予以駁回，其駁回異議之理由略以：
（一）抗告人確於96年4 月15日晚間10時35分許，駕駛上開車輛
      由國道1號高速公路南向2.4公里處交流道進入國道，並沿
      外側車道行駛等情，業據抗告人坦認無誤，與證人即內政
      部警政署國道公路警察局第一警察隊小隊長王群傳於原審
      到庭證述屬實，應堪認定。
（二）據證人王群傳於原審調查時到庭結證稱當時其駕駛巡邏車
      在國道1 號公路上執勤，行駛於外側車道，在行經國道南
      向2.4 公里處，發現抗告人駕駛之上開車輛從濱海交流道
      進入國道，該車車速很快，且進入國道後行駛於外側車道
      ，並保持在巡邏車之正前方，抗告人駕駛車輛之車速約80
      公里，巡邏車與抗告人駕駛之上開車輛間並無其他車輛，
      抗告人駕駛之該車行駛至南向2.8 公里處，即行駛至原行
      駛車道右側之加速車道，當時其看見抗告人駕駛車輛原行
      駛車道之前方尚有1臺車輛，直到南向2.8公里加6、70 公
      尺處，加速車道結束，抗告人駕駛之上開車輛仍繼續行駛
      外側車道旁之路肩，直至超越前方車輛，始駛回外側車道
      ，因巡邏車與抗告人駕駛之車輛間之距離，均保持在 100
      至120 公尺左右，又當時車流量很少且並未下雨，其無誤
      認之可能，其發現抗告人之違規行為後，巡邏車即行駛至
      路肩加速，至抗告人駕駛車輛之右前方處開警示燈，並以
      指揮棒示意抗告人靠邊停車，攔了2、3次之後，抗告人始
      靠邊停車，其即告知抗告人違規事由等情，證人所述抗告
      人當時駕車行駛之車速、天氣並未下雨及巡邏車與抗告人
      駕駛車輛間之距離等情，均未據抗告人當庭表示異議，已
      堪認定，且於國道1號南向2.8公里處確有加速車道，若車
      輛繼續沿加速車道之位置向前行駛，則於加速車道結束後
      ，即會行駛在外側車道旁之路肩，此有證人庭呈編號4、5
      所示之現場照片在卷供參，亦徵證人所述並非無據，再者
      ，證人駕駛之巡邏車係跟隨抗告人駕駛車輛之後方行駛，
      中間並無其他車輛，且2 車距離維持在100至120公尺，縱
      使當時係屬夜間，衡情證人仍應得清楚看見抗告人駕駛車
      輛之行向，應無誤認之可能，堪信證人所述應屬可信，另
      以，證人與抗告人互不相識，亦無嫌隙，證人自無設詞構
      陷抗告人之必要，是認抗告人當時確係駕車行駛於路肩。
（三）按交通違規之舉發可分為「當場舉發」及「逕行舉發」，
      由於逕行舉發之受處分人並無當場向舉發員警辯駁、陳述
      意見之機會，故現行法制就逕行舉發之條件多所設限；至
      於當場舉發交通違規事件，鑑於交通違規事實往往驟然而
      現、稍縱即逝，若硬性要求舉發員警不分違規情節，一律
      必須預留證據，俾便事後提出供法院審查，除有現實技術
      可行性之困難，勢將大幅提高交通管理之行政成本，並嚴
      重削弱道路交通管理之行政效能，且舉發交通違規行為之
      處分亦屬行政行為，除應遵循公正、公開與民主之程序，
      確保依法行政之原則，以保障人民權益，亦應兼顧提高行
      政效能，因此，若舉發員警到庭結證違規情節屬實，且提
      出支持舉發違規可憑信性之相關佐證，又查無設詞構陷或
      舉發錯誤之事證，自堪據以認定違規情節應屬事實。本件
      舉發員警已到庭就抗告人之違規情事結證明確，並提出現
      場照片為佐，足見證人所述並非無據，抗告人復未提出舉
      發錯誤之事證，依據上開說明，已足以認定抗告人確有行
      駛路肩之違規情事，抗告人僅以員警未提出違規照片一節
      ，主張舉發錯誤等辯解，不足採信。
（四）綜上，抗告人確於國道1 號公路上行駛路肩，揆諸前揭法
      條之規定，自屬違規駕駛行為。從而，原處分機關依道路
      交通管理處罰條例第33條第1項第9款、第63條第1項第1款
      及違反道路交通管理事件統一裁罰基準表之規定，裁處抗
      告人罰鍰4,000元，並記違規點數1點，核無違誤，原審據
      以駁回抗告人之異議，核無不當。
三、抗告意旨略以：（一）證人王群傳於原審之證述疑點有：國
    道2.4公里處並無連接濱海交流道，故無法在國道2.4公里處
    進入國道，又濱海交流道之加速車道是2.6公里到2.8公里，
    而證人所稱抗告人駕駛之車輛行駛至2.8 公里處，即行駛至
    原行駛車道右側之加速車道，與實際不合。且當時車流量小
    ，抗告人理應往內側車道行駛，為何要往加速車道，亦與常
    情有違。（二）抗告人當時行經南向2.6 公里濱海交流道，
    因有慢速車擋在前方，內側車道也有車輛，才利用加速車道
    超越前車，並於超車完成後立即駛入外側車道，整個超車過
    程約6秒，在加速車道未結束前即已完成，若以時速100公里
    計算，200 公尺的距離需開10秒左右。且當時是夜間，該路
    段也無路燈照明，又剛好是彎道，且兩車相距約100至120公
    尺，若以時速100公里計算，100公尺的距離需開5 秒左右，
    員警之誤判機會大增。（三）抗告人為警攔停後看了錄影，
    並無違規情事，警員應提出錄影帶佐證，竟稱資料已毀損，
    實難令人信服，爰請撤銷原裁定。
四、經查：
（一）抗告人自濱海交流道進入南向國道一號後，欲超越前方車
      輛而行駛至加速車道，至加速車道結束後，仍繼續行駛外
      側車道旁的路肩，直到超越前方車輛後，才又行駛回外側
      車道，抗告人違規使用路肩之行為明確。而證人即本件舉
      發員警王群傳已詳述抗告人違規使用路肩之行為及過程，
      雖其所述關於國道一號與濱海交流道連接點位於何處，或
      加速車道起迄之公里數並不精確，惟交通違規事件係屬突
      發事件，且證人王群傳於原審作證時距本件違規事件已有
      4 個月之久，自難要求證人王群傳對於上開違規路段之公
      里數記憶無誤，是證人王群傳既能就抗告人上開違規行為
      重要情節詳細描述，是其上開證述自可採信，抗告人此部
      分之抗告，為無理由。又抗告人既自承因內側車道有車，
      故方行駛至加速車道以超越前車，是其以「當時車流量小
      ，抗告人理應往內側車道行駛，為何要往加速車道，亦與
      常情有違」等詞置辯，亦屬無據。
（二）依證人王群傳所證，當時夜間天候良好，其與抗告人所駕
      駛之車輛相距僅100至120公尺，中間並無其他車輛阻隔，
      參酌證人王群傳於原審庭呈之現場照片4、5所示，可知加
      速車道併入國道南向外側車道（即加速車道之結束點）之
      路況，並非抗告人所指之彎道，證人王群傳自無誤認之可
      能，是抗告人上揭（二）所辯，亦無理由。
（三）而抗告人違規行為事證明確，業據證人即本件舉發員警王
      群傳證述明確，並有現場照片附卷足稽，縱錄影帶因故毀
      損，亦不影響本件違規行為之認定。
（四）綜上，抗告人上揭所辯，核均無理由，應予駁回。
據上論斷，應依道路交通案件處理辦法第26條，刑事訴訟法第41
2條，裁定如主文。
中　　華　　民　　國　　96　　年　　10　　月　  24　　日
                  刑事第十二庭  審判長法　官  蔡永昌
　　　　　　　　　    　　　　　      法  官  施俊堯
　　　　　　　　　　　      　　　　　法  官  王梅英
以上正本證明與原本無異。
不得再抗告。
                                      書記官  顧哲瑜
中　　華　　民　　國　　96　　年　　10　　月　　24　　日
